最高法院刑事判決　　　　　　九十六年度台上字第七五五二號
上　訴　人　甲○○
選任辯護人　張堂歆律師
上列上訴人因公共危險等罪案件，不服台灣高等法院中華民國九
十五年一月二十六日第二審判決（九十四年度交上訴字第一四一
號，起訴案號：台灣新竹地方法院檢察署九十三年度核退偵字第
三九五號），提起上訴，本院判決如下：
    主  文
上訴駁回。
    理  由
一、公共危險部分：
按刑事訴訟法第三百七十七條規定，上訴於第三審法院，非以判
決違背法令為理由，不得為之。是提起第三審上訴，應以原判決
違背法令為理由，係屬法定要件。如果上訴理由狀並未依據卷內
訴訟資料，具體指摘原判決不適用何種法則或如何適用不當，或
所指摘原判決違法情事，顯與法律規定得為第三審上訴理由之違
法情形，不相適合時，均應認其上訴為違背法律上之程式，予以
駁回。本件上訴人甲○○上訴意旨略稱：(一)、本件依道路交通事
故調查報告表之現場圖及卷附照片顯示，事故現場設置有安全島
，並無迴轉空間，車輛不可能迴轉，證人即警員張義淦於原審亦
證稱，在前方路口才有缺口。則原判決認定：上訴人「行經新竹
市○○路○段四十九號對向車道，……於迴轉入南往北方向車道
，往前行駛時竟駛出慢車道外」云云，有認定事實不依證據之違
法。(二)、卷附道路交通事故現場圖並未繪製路旁停有小貨車，而
現場圖之血跡係在路邊實線上，應係被害人倒地之處，原審且認
定肇事車輛之右前車頭撞及被害人，則車輛行駛方向與位置，應
係在血跡與中央分隔島之間，並非駛出慢車道外。乃原判決認定
：「於迴轉入南往北方向車道，往前行駛時竟駛出慢車道外，致
右前車頭撞及……乙○○，並將乙○○推撞至路旁停放之自用小
貨車間」云云，亦有認定事實不依證據及與卷證資料相違之違背
法令。(三)、目擊證人潘宗嘉於警詢時及偵、審中之證述，與事實
不符，且前後不一，不足採信。退而言之，若掉落於現場之物品
確係從上訴人之車輛所掉落，上訴人也確實因此而到保養廠修理
車輛，惟該日係修護前保險桿皮、右前霧燈、內擋泥板及噴水筒
等，業據證人即保養廠之張紹仁證述在卷，並有維修單可稽。右
前霧燈既然壞了，為何未在事故現場留下碎片，益證本件肇事與
上訴人無關。(四)、告訴人乙○○及證人潘宗嘉所指證肇事車輛之
車號為6P-9881號，係聽聞自另一名駕駛BMW轎車之目擊者所為轉
述，屬於傳聞證據，不得認為有證據能力。原審竟綜合其餘證據
資料，判斷係上訴人駕駛該車輛肇事，致人受傷後逃逸，自屬判
決違法。(五)、依掉落物、現場圖、血跡之位置及被害人之傷勢等
事證觀之，遺留在現場之保險桿碎片，若真係上訴人之車輛於撞
擊後所掉落，但車輛係行駛在車道上，而被害人係倒在路邊實線
上，車輛的輪胎如何能壓到掉落物？上訴人及原審之選任辯護人
已請求將扣案之碎片送請車輛測試鑑定委員會鑑定，原審不予調
查，有應於審判期日調查之證據未予調查之違法。(六)、有罪之判
決書，應於理由內記載適用之法律，刑事訴訟法第三百十條第七
款定有明文。原判決雖於理由內記載認定上訴人犯罪事實所憑之
證據及其認定之理由，但並無記載上訴人所犯公共危險罪所適用
之法律，亦有理由不備之違誤云云。
惟查：事實之認定與證據之取捨，乃事實審法院之職權，苟其事
實之認定及證據之取捨，並不違背經驗法則與論理法則，即不容
任意指摘為違法而執為上訴第三審之理由。本件原判決綜合全案
卷證資料，本於事實審法院之推理作用，認定上訴人有其事實欄
所載之公共危險犯行，因而維持第一審論處上訴人駕駛動力交通
工具肇事，致人受傷而逃逸（累犯）罪刑部分之判決，駁回上訴
人此部分在第二審之上訴，已依據卷內資料，敘明其所憑之證據
及認定之理由。對於上訴人所為之辯解，並已敘明：(1)上訴人於
民國九十三年二月六日凌晨二時許，駕駛其所有6P-9881 號台塑
廠牌黑色自用小客車（車型為「台塑一號」），於行經新竹市○
○路○段四十九號附近，迴轉入南往北方向車道，往前行駛時竟
駛出慢車道，致其右前車頭撞及沿經國路由南往北方向，騎乘腳
踏車行駛於路肩之乙○○，並將乙○○推撞至路肩停放之自用小
貨車旁，致乙○○右側脛骨上端合併關節面骨折、右膝部撕裂傷
及頭皮八公分撕裂傷（普通過失傷害部分，詳後述）。詎上訴人
於肇事後，即加速逃逸，並於九十三年二月九日前往新竹市○○
路○段一四七之一號台塑汽車保養廠，修護其撞損之前保險桿皮
、右前霧燈、內擋泥板、噴水筒。惟當時在肇事地點旁即新竹市
○○路○段四十七號「金加麗理容院」任職之潘宗嘉，從該店之
監視器發現肇事，立即外出察看，目擊肇事逃逸之車輛為台塑廠
牌黑色自用小客車，並依據隨後追逐之目擊者（即BMW 轎車駕駛
人）所提供之肇事車輛號碼（即6P-9881 號）報警處理，嗣警方
依據潘宗嘉指證之車型、顏色及目擊者所提供之車牌號碼，始循
線查獲等情。業據被害人乙○○、證人潘宗嘉（目擊肇事車輛者
）、張義淦（到場處理之警員）、張紹仁（台塑汽車保養廠廠長
）證述明確，並有道路交通事故調查報告表、現場圖、照片、診
斷證明書等附卷，及肇事後遺留在現場之前保險桿皮碎片扣案可
稽。上訴人亦承認，當時伊居住於肇事現場附近，肇事地點係伊
經常停車之處，台塑廠牌6P-9881 號黑色自用小客車為其所有，
且曾因車損於九十三年二月九日前往台塑汽車保養廠，修理撞損
之前保險桿皮、右前霧燈、內擋泥板、噴水筒，而九十三年二月
六日凌晨該車輛並無失竊或出借情形。(2)目擊證人潘宗嘉已明確
證述：從監視器看到肇事，並聽到撞擊聲，立即外出察看，發現
被害人騎乘腳踏車被肇事之車輛推撞到停在路肩之小貨車旁，肇
事車輛為黑色有台塑標誌之汽車，於肇事後逃逸，當時有一輛BM
W車經過，隨後追逐，嗣回頭告訴伊肇事車輛之車號為6P-9881號
，伊即將車號記下再救人，並在場等警察來，將車號告知到場處
理之警察。(3)據報到場處理之警員張義淦亦證述：到達後，在場
之潘宗嘉告知係台塑廠牌6P-9881 號黑色自用小客車肇事後逃逸
，伊依據該車號之車籍地址追查，該址之房屋已遭法院拍賣，嗣
後再從台灣新竹地方法院查知車主之居所等資料時，已經過好幾
個月。(4)扣案之黑色保險桿皮碎片一片，確係該肇事車輛遺留在
現場之物，業據目擊者潘宗嘉結證在卷，該保險桿皮碎片經警員
張義淦送至新竹市○○路○段一四七之一號台塑汽車保養廠查證
結果，經該廠廠長張紹仁依據碎片內側之台塑汽車商標及原物料
編號，確認與上訴人所有之「台塑一號」汽車型別相同，該碎片
之位置且位於該款同型車保險桿之右前側轉角處，亦據張義淦、
張紹仁結證明確。又上訴人確曾於九十三年二月九日將其所有之
6P-9881 號汽車送往新竹市○○路○段一四七之一號台塑汽車保
養廠，修護損壞之前保險桿皮、右前霧燈、內擋泥板、噴水筒等
情，業據上訴人坦承在卷，核與張紹仁證述之情節相符，並有「
台塑一號」汽車保險桿圖、維修記錄單及汽車行車執照影本附卷
可憑（按當時因未能及時查知上訴人之居所，致不及至保養廠查
扣上訴人換下之車損零件）。上訴人之車輛，其損壞之位置均集
中在右前側，與乙○○、潘宗嘉證述之撞擊點吻合，且其保險桿
皮之損壞處，亦與遺留在現場之碎片相符。張紹仁且證述：該保
險桿皮必須有外力頂撞才會斷裂，一般非垂直之擦撞不會造成保
險桿皮斷裂，足認乙○○及潘宗嘉所證述肇事之經過，確與事實
相符。(5)上訴人雖聲請將扣案之碎片送請中華民國車輛測試鑑定
委員會，鑑定撞擊力道、角度及其上輪胎痕之形成等情。因本件
事證已臻明確，且此部分鑑定，對於上訴人肇事後逃逸，並無從
為有利之認定，不必為無益之鑑定。因認上訴人確有駕駛動力交
通工具肇事，致人受傷而逃逸之犯行。而以上訴人否認犯罪，辯
稱當時伊在家，其車輛是在巷道行駛時不慎刮損云云；另上訴人
之同居女友楊蕙君亦附和其詞，證稱上訴人在巷道刮損車輛等語
，惟經調查結果，非但所供相互矛盾，且明顯違反經驗法則，此
乃嗣後飾卸及迴護之詞，皆不可採信等情，均已逐一說明及指駁
。上訴意旨對於原判決所為前揭論斷，並未依據卷內資料，具體
指摘有何違背法令情形。且查：原判決係認定，上訴人於迴轉入
經國路南往北方向車道，往前行駛時駛出慢車道，嗣再追撞在路
肩騎腳踏車之乙○○，並非認定上訴人在肇事現場迴轉時撞到乙
○○。又乙○○被撞擊後，遭上訴人之車輛推撞至路肩停放之小
貨車旁，嗣警方前來處理時，該小貨車已駛離，故未在現場圖繪
製小貨車，已據乙○○、潘宗嘉、張義淦證述甚明。另原判決理
由已詳細敘明，上訴人此部分行為係犯刑法第一百八十五條之四
之罪（見原判決第九頁第十三行、第十頁第五行至第六行）。至
於請求鑑定部分，如何無必要，原判決亦已詳為說明。上訴意旨
(一)、(二)、(五)、(六)部分，指稱：事故現場設置有安全島，車輛不可
能迴轉；現場圖並未繪製路肩停有小貨車；原審未送鑑定，調查
未盡；原判決未記載適用之法條云云，並非依據卷內資料執為指
摘。至於其餘部分，則係以自己之說詞，而為不同之評價，且為
單純事實之爭執，亦均非適法之第三審上訴理由。關於公共危險
部分，上訴意旨徒憑己見，就原判決已說明事項及屬原審採證認
事職權之適法行使，任意指摘為違法，顯與法律規定得為第三審
上訴理由之違法情形，不相適合。其上訴違背法律上之程式，應
予駁回。
二、普通過失傷害部分：
按上訴得對於判決之一部為之，未聲明為一部者，視為全部上訴
，刑事訴訟法第三百四十八條第一項定有明文。本件上訴人對原
判決不服，提起上訴，未聲明為一部上訴，且於上訴狀已表明係
對原審九十四年度交上訴字第一四一號「公共危險等」案件提起
上訴，依前開規定，應視為全部上訴。查刑事訴訟法第三百七十
六條所列各罪之案件，經第二審判決者，不得上訴於第三審法院
，為該法條所明定。本件上訴人被訴普通過失傷害部分，原審係
依刑法第二百八十四條第一項前段論處罪刑，核屬刑事訴訟法第
三百七十六條第一款之案件。依前揭說明，既經第二審判決，自
不得上訴於第三審法院。上訴人對於此部分猶提起上訴，顯為法
所不許，亦應予駁回。
據上論結，應依刑事訴訟法第三百九十五條前段，判決如主文。
中　　華　　民　　國　九十六　年　 十二 　月　二十七　日
                      最高法院刑事第十庭
                          審判長法官  陳　世　雄
                                法官  魏　新　和
                                法官  吳　信　銘
                                法官  徐　文　亮
                                法官  張　春　福
      本件正本證明與原本無異
                                      書  記  官
中　　華　　民　　國　九十六　年 　十二 　月　三十一　日
                                                      Ｅ
